【裁判字號】    89,上易,313
【裁判日期】    890331
【裁判案由】    違反著作權法
【裁判全文】
臺灣高等法院臺中分院刑事判決              民國八十九年度上易字第三一三號
    上  訴  人  臺灣臺中地方法院檢察署檢察官
    上  訴  人
    即  被  告  丙○○
    選任辯護人  蔣文正
右上訴人等因被告違反著作權法案件，不服臺灣臺中地方法院中華民國八十八年十月
二十六日第一審判決（民國八十八年度易字第一二一三號，起訴案號：臺灣臺中地方
法院檢察署民國八十八年度偵字第五五一號），提起上訴，本院判決如左：
    主      文
上訴駁回。
    事實及理由
一、本案經本院審理結果認第一審判決認事用法並無違誤，量刑亦妥適，應予維持，
    並引用第一審判決書記載之事實、證據及理由（如附件）。
二、上訴人即被告（以下簡稱為被告）丙○○上訴意旨雖指稱本件告訴人新美公司之
    告訴已逾期云云。但並告訴人係於八十七年十一月中旬始知其著作權被侵害，業
    據告訴代理人甲○○陳明在卷（見本院卷第五十三頁），而告訴人係於同年十二
    月十九日即提出告訴，有告訴狀一份在卷可稽，並未逾越六個月之法定告訴期間
    ，是告訴人之告訴並未逾期甚明。被告上訴意旨復指摘原判決量刑過重，及檢察
    官上訴意旨指摘原判決宣告緩刑不當，亦均無理由，均應予駁回。又告訴人嗣如
    何請求被告賠償侵害著作權之損害，係屬民事問題，允宜依民事法律關係尋求解
    決，併此敘明。
三、據上論斷，應依刑事訴訟法第三百七十三條、第三百六十八條，判決如主文。
本案經檢察官乙○○到庭執行職務。
中      華      民      國    八十九      年      三      月   三十一   日
                              臺灣高等法院臺中分院刑事第八庭
                                    審判長法  官  羅  得  村
                                          法  官  林  輝  煌
                                          法  官  劉  榮  服
右正本證明與原本無異。
不得上訴。
                                          書記官  林  玉  惠
中      華      民      國    八十九      年      四      月     五     日
                                                                        Ａ
台灣台中地方法院刑事判決                        八十八年度易字第一二一三號
    公  訴  人  台灣台中地方法院檢察署檢察官
    被      告  丙○○  男  四十三歲（民國○○○年○月○日生）
                        身分證統一編號：Ｌ一八五七五一號
                        住台中縣大甲鎮○○○路十二號
    選任辯護人  羅淑菁律師
右列被告因違反著作權法案件，經檢察官提起公訴（八十八年度偵字第五五一號），
本院判決如左：
    主  文
丙○○擅自以重製之方法侵害他人之著作財產權，處有期徒刑捌月，緩刑肆年。
    事  實
一、丙○○曾於新美企業股份有限公司（下稱新美公司）任職為廠長，於民國八十六
    年八月十五日離職，並自行經營新武國際股份有限公司（下稱新武公司），明知
    新美公司所印製之廣告目錄係由攝影照片與文字相互配合，達成一定表達方式之
    具原創性著作，因其公司所經營之業務與新美公司相近，為製作推銷用之目錄供
    客戶參考以推銷自己公司之產品，竟未經新美公司之同意，而擅自截取新美公司
    享有之由攝影照片與文字相互配合，達成一定表達方式之具原創性之著作，而於
    八十六年十二月初，至台中縣豐原市和成印刷公司，利用該公司之已成年而為不
    知情之負責人吳先生重製含有新美公司所享有之攝影創作照片之著作於該公司之
    廣告目錄內，於八十七年一月初共計製作好一百張之廣告目錄，而以此方法侵害
    新美公司之攝影著作財產權；並明知其製作完成之廣告目錄係侵害他人著作權之
    物，於同年月月初製作後，即利用該公司不知情之成年李姓會計小姐將其中十餘
    份之廣告目錄以郵寄方式寄至台北市、台北縣、台中縣、台中市、台南縣等地之
    客戶參考，而散布之，嗣經新美公司發覺後，於八十七年十二月十七日提出告訴
    。
二、案經新美公司告訴台灣台中地方法院檢察署檢察官偵查起訴。
    理  由
一、訊據丙○○坦承曾於新美公司任職為廠長，於離職後並自行經營新武公司，明知
    新美公司所印製之廣告目錄係由攝影照片與文字相互配合，達成一定表達方式之
    物，因其公司所經營之業務與新美公司相近，為製作推銷用之目錄供客戶參考以
    推銷自己公司之產品，在未經新美公司之同意，而擅自截取新美公司享有之由攝
    影照片與文字相互配合，達成一定表達方式之目錄，而於八十六年十二月初，至
    台中縣豐原市和成印刷公司，利用該公司之已成年而為不知情之負責人吳先生重
    製含有新美公司所享有之攝影創作著作於該公司之廣告目錄之內，於八十七年一
    月共計製作好一百張之廣告型錄，再利用該公司不知情之成年吳姓會計小姐將其
    中十餘份之製好目錄以郵寄方式寄至台北市、台北縣、台中縣、台中市、台南縣
    等地之客戶參考等事實直承不諱，惟否認有何違反著作權法之犯行，並辯稱：伊
    並不知悉其所引用之新美公司之攝影照片及文字係侵害他人著作權之行為云云。
    經查，新美公司之廣告除產品目錄之文字不具有原創性及創作性，然照片部份，
    依照著作權法第三條第一項第一款及第五款第一項第五款著作及攝影著作之規定
    ，對於任何的攝影圖片或作品，只要是經過刻意的擺設，或是對需要者具有意義
    ，而非翻拍自他人之著作，都是屬於具有「原創性」之性質，因此本案新美公司
    之產品目錄上之圖片除係新美公司為達推銷之目的自製之產品，而非屬翻拍自他
    人之攝影著作，即應屬具有原創性，而屬著作權法上所稱之著作，享有著作權，
    而告訴人之產品係由照片與文字相互配何達成一定之表達方式，亦具有原創性，
    故均為著作權法之著作，另經送經濟部智慧財產局鑑定後亦採相同之見解，此可
    參考八十八年八月十七日（八八）智著字第八八六０二八九九號函在卷足參，且
    就客觀上觀之，告訴人之產品係印製於文件上，依一般之方法即可查知其屬性，
    故被告辯稱不知，要無足採，綜上所述，事證明確，被告犯行洵堪認定，應依法
    論科。
二、被告丙○○擅自以重製之方法侵害告訴人新美公司之目錄著作財產權，核其此部
    份所為係犯著作權法第九十一條第一項之罪；其又明知所重製目錄著作財產權係
    侵害他人著作權之物，又將之散布，核其此部份所為係反著作權法第八十七條第
    二款之情形，而應依同法第九十三條第三款處罰之罪，被告行為後，著作權法已
    於八十七年一月二十一日修正公布，而於同年月二十三日生效，比較修正前及修
    正後之著作權法第九十一條第一項之條文內容，僅刪除與本案無關之「其代為重
    製之者亦同」之規定，餘僅就構成要件略作文字修正，並不影響本案之認定，故
    查無修正前之舊法較有利於被告之情形，自應依刑第二條第一項前段之規定，適
    用修正後之新法，合先敘明。又被告所犯上開二罪，分別係利用不知情之台中縣
    豐原市和成印刷公司負責人吳先生及該公司李姓會計小姐為上開行為，均係間接
    正犯，另被告犯上開二罪，其一次重製侵害他人著作財產權之廣告目錄一百張，
    及同時散布十餘張之目錄予客戶，均係基於接續之單一犯意，利用緊接之時地，
    而接續地為之舉動，均屬單一之一行為，應以單一之一行為罪論，其所犯二罪之
    間，有方法結果之牽連關係，依刑法第五十五條之規定從較重之著作權法第九十
    一條第一項之罪論，公訴人認被告將所重製之目錄散布於新美公司之客戶，認被
    告所為係犯著作權法第九十二條之罪云云，然按，著作權法第九十二條係規定：
    擅自以公開口述、公開播送、公開上映、公開演出、公開展示、改作、編輯或出
    租之方法侵害他人之著作財產權者，處三年以下有期徒刑，得併科新臺幣十五萬
    元以下罰金。然被告散布侵害他人著作物之行為，並不該當該條之要件，而係該
    當於同法八十七條第二款之規定之情形，而應依同法第九十三條第三款之規定處
    罰之罪，故公訴人於此之見解容有誤會，其起訴適用法條應予變更，附此敘明。
    爰審酌被告犯罪之動機、目的、手段、所侵害之著作權之種類、對告訴人所造成
    之實際損害程度，及犯罪後之態度尚稱良好坦認大部犯行等一切情狀，量處如主
    文所示之刑。查被告前未曾受任何有期徒刑以上刑之宣告，除據被告所供陳外，
    尚有台灣台中地方法院檢察署刑案資枓查註紀錄表及本院被告全國前案紀錄表各
    一紙附卷可稽，其犯罪後已深知悔悟，本院認其經此教訓後，當知警愓，應無再
    犯之虞，因認所宣告之刑，以暫不執行為適當，併予宣告緩刑四年，以勵自新而
    啟來茲。另告訴人所提出供鑑定之被告所製作之產品目錄一紙，係其透過客戶取
    得之物，已非屬被告所有，本院自無從對之宣告沒收，末此敘明。
據上論斷，應依刑事訴訟法第二百九十九條第一項前段、第三百條，著作權法第八十
七條第二款、第九十一條第一項、第九十三條第三款、刑法第十一條前段、第二條第
一項前段、第五十五條，第七十四條第一款，判決如主文。
本案經檢察官楊文廣到庭執行職務。
中    華    民    國    八十八    年      十        月      二十六      日
                                  台灣台中地方法院刑事第四庭
                                        法  官  許  石  慶
右正本證明與原本無異。
如不服本判決，應於送達後十日內向本院提出上訴狀(須附繕本)，上訴於台灣高等
法院台中分院。
                                        書記官
中    華    民    國    八十八    年      十        月      二十七      日
附錄論罪科刑法條
著作權法第九十一條第一項
擅自以重製之方法侵害他人之著作財產權者，處六月以上三年以下有期徒刑，得併科
新臺幣二十萬元以下罰金。
著作權法第九十三條
有左列情形之一者，處二年以下有期徒刑，得併科新臺幣十萬元以下罰金：
一、侵害第十五條至第十七條規定之著作人格權者。
二、違反第七十條規定者。
三、以第八十七條各款方法之一侵害他人之著作權者。


司法院資訊處製作；財團法人民間司法改革基金會備份。
